臺灣臺北地方法院民事判決　　　　　　 95年度簡上字第585號
上　訴　人　甲○○
被 上訴 人　乙○○
訴訟代理人　吳秉祐律師
上列當事人間債務人異議之訴事件，上訴人對於中華民國95年6
月19日本院臺北簡易庭95年度北簡字第13349號第一審簡易判決
提起上訴，本院於96年4月3日言詞辯論終結，判決如下：
    主  文
上訴駁回。
第二審訴訟費用由上訴人負擔。
    事實及理由
一、上訴人起訴主張：其前因積欠被上訴人合會會款及票款，共
    計新臺幣（下同）69萬元，經被上訴人向臺灣屏東地方法院
    聲請強制執行，因上訴人無財產可供執行，而由該法院於民
    國89年5月29日以屏院正民執洪字第89執4056號核發債權憑
    證，嗣雙方就該債務於90年1月16日達成協議，由上訴人以5
    7萬元按月攤還，上訴人自90年1月16日起迄94年7月間，已
    陸續清償38萬元，僅餘19萬元尚未清償，詎被上訴人竟於94
    年9月6日持前揭屏東地方法院核發之債權憑證，向鈞院民事
    執行處聲請強制執行，鈞院民事執行處乃於同年9月8日以北
    院錦94執辛字第34560號執行命令，對上訴人任職之保誠人
    壽保險股份有限公司（下稱保誠人壽公司）發扣押命令，扣
    押上訴人對保誠人壽公司每月3分之1薪資債權，為此爰依強
    制執行法第14條第1項前段規定，請求兩造間前開之強制執
    行事件，對超過19萬元外所為強制執行程序應予撤銷等語。
二、被上訴人則以：其並未同意上訴人將上揭憑證所示票款債權
    以57萬元攤還，且上揭憑證所示之債權，除本金債權外，尚
    須加計該憑證所載之利息起算日起，按年息6％計算之利息
    （詳如原審判決附件一所示），上訴人自90年9月20日起迄
    今，固已陸續清償被上訴人295,000元，惟經抵充上揭本票
    票款利息及執行費4,947元後，迄至94年11月15日止，本票
    利息部分尚不足66,347元（計算方式，詳如原審判決附件二
    之利息計算明細表所載），是上訴人仍積欠被上訴人69萬本
    票本金及嗣後所生之利息等語置辯。
三、本件經原審為上訴人敗訴之判決，上訴人不服，上訴聲明：
    (一)原判決廢棄；(二)鈞院94年度執字第34560號上訴人與
    被上訴人間給付票款強制執行事件，對超過19萬元外所為強
    制執行程序應予撤銷。被上訴人則聲明：上訴駁回。
四、兩造不爭執之事項：（本院卷第42頁正、反面之準備程序筆
    錄）
（一）因上訴人拒不清償票款，被上訴人以臺灣屏東地方法院87
      年度票字第919號民事裁定，聲請法院強制執行，經臺灣
      屏東地方法院以89年5月29日屏院正民執洪字第89執4056
      號，核發債權憑證予被上訴人。
（二）前揭債權憑證所載之債權額，計有3筆：1、票款本金69萬
      元；2、自利息起算日起至清償日止，按年息6%計算之利
      息；3、執行費4,947元。
（三）上訴人已清償295,000元。
（四）原審判決書附件二利息計算明細表所載之計算方式。
五、本件爭點：（本院卷第42頁背面之準備程序筆錄）
 (一) 被上訴人有無免除上訴人清償12萬元債務及其利息之意思
      表示？
 (二) 除兩造不爭執之清償金額外，上訴人是否另有清償被上訴
      人8萬5千元？
      爰述之如下：
 (一) 被上訴人有無免除上訴人清償12萬元債務及其利息之意思
      表示？
  １、按「和解有使當事人所拋棄之權利消滅及使當事人取得和
      解契約所訂明權利之效力。」民法第737條定有明文。又
      當事人互相表示意思一致者，無論其為明示或默示，契約
      即為成立。當事人對於必要之點，意思一致，而對於非必
      要之點，未經表示意思者，推定其契約為成立，關於該非
      必要之點，當事人意思不一致時，法院應依其事件之性質
      定之，同法第153條第1、2項亦分別詳有明文。可知，要
      約與承諾之內容意思表示一致，契約即成立。所謂要約係
      以訂立契約為目的，所為之意思表示。又意思表示一致包
      括「客觀的合致」及「主觀的合致」。而客觀的合致，指
      要約與承諾之內容在客觀上趨於一致之謂，契約內容可分
      要素、常素及偶素，要約與承諾應就表示之要素、常素及
      偶素在客觀上趨於一致。至主觀的合致，則係雙方當事人
      之一方，欲與他方之意思表示相結合而生統一的法律上效
      果的意思（為結約的意思）而言。
  ２、次按當事人主張有利於己之事實者，就其事實有舉證之責
      任，民事訴訟法第277條前段定有明文，主張法律關係存
      在之當事人，應就該法律關係發生所須具備之特別要件，
      負舉證之責任，至於他造主張有利於己之事實（變更或消
      滅之特別要件），則應由他造舉證證明（最高法院48年台
      上字第887號判例參照）。
  ３、上訴人主張：兩造已協議將上開本票債務減為57萬元等語
      ，並提出聲明書1紙為憑，惟為被上訴人所否認，辯以：
      其並未同意上訴人將上揭憑證所示本票票款債權以57萬元
      攤還等語。經查：依上訴人提出之聲明書固載有：「本人
      甲○○……茲欠乙○○小姐會款69萬元整……現協調金額
      57萬元整歸還，……如本人未按上述所開立之聲明歸還，
      願接受法律上之背信及惡性詐欺之責任。聲明人：甲○○
      」等語（原審卷第8頁），可知，該聲明書上僅有上訴人
      之簽名，並無被上訴人同意將上開本票債務減為57萬元之
      任何意思表示或簽名，是依上訴人所提之該聲明書，不論
      主觀上或客觀上均尚未達成雙方意思表示之一致，則依前
      開１之說明，自難認兩造間已成立所謂之和解契約，此外
      ，上訴人亦未能就其主張有利之上開事實，提出其他事證
      證明兩造間有何免除債務及其利息意思表示之合致，則依
      上述２舉證責任分配原則之說明，上訴人未能就此有利之
      事實加以舉證以實其說，自難憑採。
 (二) 除兩造不爭執之清償金額外，上訴人是否另有清償被上訴
      人8萬5千元？
  １、按「依債務本旨，向債權人或其他有受領權人為清償，經
      其受領者，債之關係消滅。」、「清償人所提出之給付，
      應先抵充費用，次充利息，次充原本；其依前二條之規定
      抵充債務者亦同。」民法第309條第1項、第323條分別定
      有明文。
  ２、經查：
 （1）上訴人業已清償295,000元，此為兩造所不爭執，已如前
      述。
 （2）上訴人除上開不爭執之金額外，復主張其另有清償被上訴
      人8萬5千元，惟為被上訴人所否認，而上訴人主張上開之
      清償事實，係屬有利於上訴人之事實，依前揭（一）之２
      舉證責任分配原則之說明，上訴人應就該有利之事實，加
      以舉證以實其說，惟上訴人未能舉證以實其說，亦難遽採
      。
 （3）從而，就上述之8萬5千元，自未生民法第309條第1項所規
      範之清償效力，是依民法第323條規定及兩造所不爭執原
      審判決書附件二利息計算明細表所載之計算方式，於抵充
      執行費用及本票票款利息後，上開票款利息尚不足66,347
      元，上訴人仍積欠被上訴人主張如上之本金及利息。
六、綜上所述，上訴人依強制執行法第14條第1項前段規定，訴
    請本院94年度執字第34560號上訴人與被上訴人間給付票款
    強制執行事件，對超過19萬元外所為強制執行程序應予撤銷
    ，即非有據，不應准許。原審為上訴人敗訴之判決，並無不
    合，上訴意旨指摘原判決不當，求予廢棄改判，為無理由，
    應予駁回。
七、因本件事證已臻明確，兩造其餘主張陳述及所提證據，經本
    院逐一審酌後，認均不影響本判決之結果，爰不再一一論述
    ，附此敘明。
八、據上論結，本件上訴為無理由，依民事訴訟法第436條之1第
    3項、第449條第1項、第78條，判決如主文。
中　　華　　民　　國　　 96　　年　　4　　月　　17　　日
                  民事第四庭  審判長法　官　林麗玲
                  　　　　　　　　　法　官　劉坤典
                                    法  官  陳邦豪
以上正本係照原本作成。
本判決不得上訴。
中　　華　　民　　國　　 96　　年　　4　　月　　17　　日
                                    書記官  薛德芬
